臺灣臺中地方法院刑事判決　　　　　　　　96年度訴字第24號
公　訴　人　臺灣臺中地方法院檢察署檢察官
被　　　告　乙○○
　　　　　　丙○○
　　　　　　丁○○
上列被告因偽證案件，經檢察官提起公訴（九十五年度偵字第二
七六三三號），本院判決如下：
    主    文
乙○○於執行審判職務之公署審判時，證人於案情有重要關係之
事項，供前具結，而為虛偽陳述，處有期徒刑伍月。
丙○○於執行審判職務之公署審判時，證人於案情有重要關係之
事項，供前具結，而為虛偽陳述，處有期徒刑肆月。
丁○○於執行審判職務之公署審判時，證人於案情有重要關係之
事項，供前具結，而為虛偽陳述，處有期徒刑陸月。
    犯罪事實
一、(一)甲○○於不詳時地取得數量不詳之第二級毒品MDMA（俗稱
    搖頭丸）及第三級毒品ｋ他命後，自民國九十二年四月間某
    日起至同年九月二十七日止，分別基於販賣第二級毒品MDMA
    及第三級毒品ｋ他命以營利之概括犯意，販賣上開毒品給不
    特定之人。其中於九十二年六月間，在臺中市○區○○路七
    八之五號七樓之一甲○○住處，以每顆新臺幣（下同）一百
    七十五元之價格，販賣MDMA二顆給乙○○。復於九十二年四
    月間起至同年八月間止，均在上址住處，以每公克八百元之
    價格，連續五次販賣第三級毒品ｋ他命各五公克予乙○○，
    得款計二萬元。另於九十二年八月三十日晚上九時三十分許
    、三十八分許、四十四分許，接續以0000000000
    號行動電話，與丙○○所使用之0000000000號行
    動電話約定由丙○○向甲○○購買十罐ｋ他命，並約定在「
    臺中朝馬和興」交易。嗣因丙○○急著要拿到ｋ他命，而甲○○未能及時交貨，該次交易始未完成而未遂。(二)乙○○基
    於販賣第三級毒品ｋ他命之犯意，於九十二年十月一日凌晨
    一時許，丁○○以其所有之0000000000號行動電
    話撥打至乙○○所有之0000000000號行動電話，
    在電話中向乙○○表示欲購買第三級毒品ｋ他命，雙方約明
    交易數量為一小瓶（約一公克），代價為八百元，並約定交
    易地點為乙○○指定之臺中市○○路七八號前之全家便利超
    商前。旋丁○○即於通話完畢後隨即開車前往約定地點並於
    抵達約定地點後以電話通知乙○○至該約定地點會合，當場
    由乙○○將丁○○指定購買之毒品ｋ他命一小瓶（約一公克
    ）交予丁○○，並由丁○○當場將八百元價金交予乙○○，
    完成交易。嗣於九十二年十月七日凌晨一時二十四分許，丁○○再以其所有之上揭行動電話撥打至乙○○所有之前述行
    動電話，在電話中丁○○向乙○○表示欲購買第三級毒品ｋ
    他命，雙方約明交易數量為五小瓶（約五公克），金額為四
    千元，並約定交易毒品地點仍為乙○○指定之上開全家便利
    超商前。旋丁○○亦於通話完畢後隨即開車前往上揭全家便
    利超商前與乙○○會合，由乙○○當場將丁○○購買之毒品
    ｋ他命五小瓶（約五公克）交予丁○○，並由丁○○當場將
    四千元價金交予乙○○，完成交易。
二、嗣甲○○、乙○○於九十二年十月九日為警查獲，經移送臺
    灣臺中地方法院檢察署由該署檢察官以九十二年度偵字第二
    ＯＯ一九號偵辦，乙○○、丙○○及丁○○於九十三年一月
    十六日檢察官開庭訊問時，分別於供前具結後作證：(一)、乙○○證稱：「我最初開始是跟甲○○買的（ｋ他命），是在
    九十二年三月至八月止共向甲○○買了五、六次，是在甲○○的住處臺中市○○路七十八之五號七樓買的，我每次都是
    買ｋ他命五公克，一公克賣我八百元。」、「我有跟甲○○
    買過ｋ他命，搖頭丸只有買過一次二顆，一顆他賣我一七五
    元，時間在九十二年六月，我是在他家裏跟他買。」等語，
    已明確證稱有向甲○○購買k他命、搖頭丸及購買之時間、
    地點、次數及價額等犯罪態樣。(二)、丙○○證稱：「（『衣
    服』何意？）指搖頭丸」、「（在九十二年八月三十日二十
    一時四十四分，你跟甲○○說『十瓶、十個褲子』何意）十
    瓶、十個褲子都是指十個ｋ他命，我說『衣服不用』是說我
    不要搖頭丸。」、「（為何說『衣服不用』）我是問他有沒
    有十罐ｋ他命，如果他有的我原本是要跟他買，但後來我沒
    有跟他買。」、「（你如何知道甲○○在賣ｋ他命）是他自
    己說的。」、「（你說『約在朝馬的和興』是何意？）我約
    他送貨到那裏給我，後來我沒有跟他買成，不過他說他有叫
    人送出去了。」等語，亦明確證稱其向甲○○購買ｋ他命未
    完成之經過，及其與甲○○在電話通話中所稱「衣服」係指
    搖頭丸、「褲子」係指ｋ他命等情。(三)、丁○○則證稱：「
    （《提示九十二年十月七日凌晨一時二十四分Ｚ00000
    0000通訊監察譯文、偵查卷第八十八頁》有何意見？）
    我當天是用Ｚ000000000有打電話給乙○○Ｚ00
    0000000」、「（你跟誰買毒品？）我是託乙○○買
    的，有三次」、「我之前向他買過ｋ他命，不過我希望效力
    再強一點，我之前約一、二個禮拜向他買過，我每次約買三
    至五公克，每公克八百元」、「（褲子何意）指ｋ他命」、
    「（三十件何意？）ｋ他命分裝成三十顆膠囊。」、「（譯
    文中說『我知道我讓你賺沒關係，我會讓你賺』何意？）他
    拿多少錢都沒有關係，我向他拿的價錢是一公克八百元，他
    是否有賺我不知道。」等語，亦明白證稱其於上開時間，有
    以Ｚ000000000號電話與乙○○之Ｚ000000
    000號電話聯絡購買ｋ他命，電話中所稱「褲子」係指ｋ
    他命等情。詎甲○○、乙○○經檢察官提起公訴由本院以九
    十三年度訴字第二八六五號案件審理時，乙○○就其是否曾
    向甲○○購買第三級毒品ｋ他命一節；丙○○就其與甲○○
    於九十二年八月三十日晚間九時四十四分許，在電話通話內
    容所述之「衣服」係指何意，及有無與甲○○交易ｋ他命未
    完成等節；及丁○○就其是否有於九十二年十月七日凌晨一
    時二十四分許，以其所使用之Ｚ000000000號電話
    撥打乙○○所使用之Ｚ000000000號電話聯絡購買
    ｋ他命，及是否向乙○○購買ｋ他命等節，竟於下列時間由
    本院法官審理時，供前具結，而就案情有重要關係之事項為
    虛偽之陳述：
(一)、乙○○於本院九十五年一月十八日審理時虛偽證稱：「（之
    前在偵訊時提到毒品也是向甲○○購買的？）我是和甲○○
    合買的。」、「我們以前都是合買，我叫他一兩顆搖頭丸給
    我，我有給他錢」、「（請說明合買方式？）例如今天晚上
    幾個人要出去，我個人要多少，其餘人要多少，統一出錢，
    交給一個人去買，我的錢是交給甲○○去買，或是甲○○通
    知我說他們要買，看我要不要，我如果要，甲○○就會幫我
    買，錢有時候事前給，有時候事後給。」、「（合買種類毒
    品？）搖頭丸、ｋ他命都有，大部分是ｋ他命。」等語。
(二)、丙○○於本院九十五年三月三十日審理時虛偽證稱：「（衣
    服不用，衣服指的是何意？）是指甲○○當初去國外帶回來
    之T恤。」、「（對話中你是向他要，或是詢問？）我是向
    他詢問，因為我知道他有這個管道。」、「（檢察官問如何
    知道甲○○有在賣ｋ他命，你答：是他自己說的。被告甲○○是在何時跟你說有在賣？）他沒有跟我說過。」、「（你
    和甲○○之間有無類似交易ｋ他命情形？）沒有」、「電話
    中內容的衣服不是指搖頭丸，他之前有向我提到從泰國有進
    T恤、飾品。」等語。
(三)、丁○○於本院九十五年一月十八日審理時虛偽證稱：「（Ｚ
    000000000與Ｚ000000000電話內容是否
    你與他人之對話紀錄？）不是。」、「（不是對話紀錄為何
    顯示你的號碼？）我也不知道，真的不是我」、「（乙○○
    有無賣毒品給你？）沒有」、「（你和乙○○對話時，如何
    稱呼ｋ他命？）也沒有說過這個。」、「（有無和乙○○任
    何毒品往來？）沒有」等語。
    其三人均企圖誤導該刑事案件審理之正確結果，嗣經本院審
    理查明被告三人所為上開分別有利於甲○○、乙○○之證詞
    均屬虛偽而不採信，分別判處甲○○應執行有期徒刑九年十
    月、乙○○應執行有期徒刑六年十月（嗣甲○○、乙○○不
    服提起上訴，現由臺灣高等法院臺中分院審理中）。
三、案經本院告發移送臺灣臺中地方法院檢察署檢察官偵查起訴
    。
    理　　由
一、訊據被告乙○○、丙○○、丁○○固坦承於本院九十三年度
    訴字第二八六五號案件審理時，曾於供前具結後為前開證述
    ，惟矢口否認有何偽證犯行。被告乙○○辯稱：其確實有託
    甲○○買毒品，還有與甲○○的朋友一起合資購買毒品，其
    於偵查中之證述是照警方教的講，後來在法院作證時，其認
    為應該照自己的意思講，其並沒有偽證云云；被告丙○○辯
    稱：在警察局作筆錄時，警察問其是否知道「衣服」指的是
    毒品搖頭丸，「褲子」指的是ｋ他命，其說知道，警察就寫
    在筆錄，後來在地檢署開庭時，檢察官提示警詢筆錄給其看
    ，其就照著當時的警詢筆錄說，法院審理時法官有問在電話
    中與甲○○提到衣服是什麼意思，其就說是甲○○去國外帶
    回來的衣服，我不要看，其沒有吸毒，沒有必要作偽證，也
    沒有要作偽證的意思云云；被告丁○○辯稱：
    0000000000 號行動電話門號雖然是其所有，但監聽錄音的
    對話聲音並非其聲音，對話內容也不是其講的，其於警詢及
    偵查中因為不知道該監聽錄音中的通話人是誰，後來發現並
    不是其的聲音與對話，才在法院作證時講出實話，其並非偽
    證云云。然查：
(一)、證人之地位，在於就其親所見聞及經歷之事項而為證述，是
    其對於有無見聞、經歷及其經過等情節，應能就事實之梗概
    為具體明確之陳述，且即便證人對於待證事實已記憶糢糊或
    不復記憶，其亦應如實證述「不記得」、「忘記了」等語。
    而事實真相只有一個，證人就事實之「有無」及其大方向之
    內容，應無前後明顯兩極化、矛盾陳述之可能。且證人對於
    細節之證述，或有時會因時間久遠、記憶糢糊等因素而有所
    出入，然在依經驗法則或論理法則之推論下，尚能理解其出
    入之原由，惟「究竟有無」、「是非真假」之事實出現及其
    梗概，即不應出現前後對立、兩極化之證詞。況於客觀情境
    上，現今之法庭活動，證人在供前或供後具結前，法官及檢
    察官依刑事訴訟法第一百八十七條第一項規定，即已告知證
    人具結之義務及偽證之處罰，且依刑事訴訟法第一百八十九
    條第一項、第二項及第三項之規定，具結應於結文內記載當
    據實陳述，決無匿、飾、增、減等語；其於訊問後具結者，
    應記載係據實陳述，並無匿、飾、增、減等語。且結文應命
    證人朗讀、簽名、蓋章或按指印。故證人在作證時，應已明
    瞭其具結之義務及偽證之處罰，自亦有一定之心理強制力趨
    使其據實陳述。則在此客觀程序下所為之證述，其主觀上亦
    當係出於審慎之思考或回憶下所為。卻又出現前後對立、兩
    極化之證詞，足徵其有虛偽陳述之偽證意向與故意。
(二)、甲○○確有販賣第二級毒品MDMA二顆給被告乙○○，及連續
    五次販賣第三級毒品ｋ他命予乙○○之事實，業經本院九十
    三年度訴字第二八六五號判決詳實明確認定，此有該判決附
    於偵查卷可稽。而被告乙○○於九十三年一月十六日檢察官
    偵查時，就其是否有向甲○○購買第二級毒品MDMA及第三級
    毒品ｋ他命等與案情有重要關係之事項，業已供前具結後證
    稱：「我最初開始是跟甲○○買的（ｋ他命），是在九十二
    年三月至八月止共向甲○○買了五、六次，是在甲○○的住
    處臺中市○○路七十八之五號七樓買的，我每次都是買ｋ他
    命五公克，一公克賣我八百元。」、「我有跟甲○○買過ｋ
    他命，搖頭丸只有買過一次二顆，一顆他賣我一七五元，時
    間在九十二年六月，我是在他家裏跟他買。」等語，而明確
    證稱其有向甲○○購買ｋ他命、搖頭丸及購買之時間、地點
    、次數及價額等犯罪態樣。且上開證詞亦因與事實相符而為
    本院九十三年度訴字第二八六五號判決所採認。而被告乙○○究竟有無向甲○○購買MDMA及ｋ他命？在其主觀上當係甚
    為明確之事，殊無誤認或無法辨識詢問者題意之可能，則其
    應無可能為前後明顯歧異及矛盾陳述之可能。詎其於本院九
    十五年一月十八日審理時，供前具結後翻異前於偵查中之證
    詞，而改證稱：「（之前在偵訊時提到毒品也是向甲○○購
    買的？）我是和甲○○合買的。」、「我們以前都是合買，
    我叫他一兩顆搖頭丸給我，我有給他錢」、「（請說明合買
    方式？）例如今天晚上幾個人要出去，我個人要多少，其餘
    人要多少，統一出錢，交給一個人去買，我的錢是交給甲○○去買，或是甲○○通知我說他們要買，看我要不要，我如
    果要，甲○○就會幫我買，錢有時候事前給，有時候事後給
　　。」、「（合買種類毒品？）搖頭丸、ｋ他命都有，大部分
    是ｋ他命。」等語，其已否認有向甲○○購買MDMA及ｋ他命
    ，且改稱係與甲○○合買搖頭丸及ｋ他命，此與其在偵查中
    之證詞明顯歧異，且與本院九十三年度訴字第二八六五號判
    決所採認之事實不符。而被告乙○○對於其確有向甲○○購
    買MDMA及ｋ他命等與案情有重要關係之事項，理當甚為清楚
    ，卻又於本院審理時證稱係與甲○○「合買」MDMA及ｋ他命
    ，顯然其確有偽證之意向與故意無疑。
(三)、甲○○有於九十二年八月三十日晚上九時三十分許、三十八
    分許、四十四分許，接續以0000000000號行動電
    話，與被告丙○○所使用之0000000000號行動電
    話約定由被告丙○○向甲○○購買十罐ｋ他命，並約定在「
    臺中朝馬和興」交易。嗣因被告丙○○急著要拿到ｋ他命，
    而甲○○未能及時交貨，該次交易始未完成而未遂等情，業
    經本院九十三年度訴字第二八六五號判決詳實明確認定。被
    告丙○○於九十三年一月十六日檢察官偵查時，就其與甲○○於九十二年八月三十日晚間九時四十四分許，在電話通話
    內容所述之「衣服」係指何意，及有無與甲○○交易ｋ他命
    未完成等與案情有關係有關係之重要事項，業已供前具結後
    證稱：「（『衣服』何意？）指搖頭丸」、「（在九十二年
    八月三十日二十一時四十四分，你跟甲○○說『十瓶、十個
    褲子』何意）十瓶、十個褲子都是指十個ｋ他命，我說『衣
    服不用』是說我不要搖頭丸。」、「（為何說『衣服不用』
    ）我是問他有沒有十罐ｋ他命，如果他有的我原本是要跟他
    買，但後來我沒有跟他買。」、「（你如何知道甲○○在賣
    ｋ他命）是他自己說的。」、「（你說『約在朝馬的和興』
    是何意？）我約他送貨到那裏給我，後來我沒有跟他買成，
    不過他說他有叫人送出去了。」等語，亦明確證稱其向甲○○購買ｋ他命未完成之經過，及其與甲○○在電話通話中所
    稱「衣服」係指搖頭丸、「褲子」係指ｋ他命等情。而被告
    丙○○究竟有無向甲○○購買ｋ他命未完成？及其與甲○○
    在電話通話中所稱「衣服」係指何物？在其主觀上當係甚為
    明確之事，應無誤認或無法辨識詢問者題意之可能，則其亦
    無可能為前後明顯歧異及矛盾陳述之可能。詎其於本院九十
    五年三月三十日審理時卻翻異前於偵查中之證詞，改證稱：
    「（衣服不用，衣服指的是何意？）是指甲○○當初去國外
    帶回來之T恤。」、「（對話中你是向他要，或是詢問？）
    我是向他詢問，因為我知道他有這個管道。」、「（檢察官
    問如何知道甲○○有在賣ｋ他命，你答：是他自己說的。被
    告甲○○是在何時跟你說有在賣？）他沒有跟我說過。」、
　　「（你和甲○○之間有無類似交易ｋ他命情形？）沒有」、
　  「電話中內容的衣服不是指搖頭丸，他之前有向我提到從泰
    國有進T恤、飾品。」等語，其已否認有向甲○○購買ｋ他
    命未完成之情，且改稱其與甲○○在電話通話中所稱之「衣
    服」係指T恤，此與其在偵查中之證詞明顯歧異，且與本院
    九十三年度訴字第二八六五號判決所採認之事實不符。而被
    告乙○○對於其確有向甲○○購買ｋ他命未完成，及所稱「
    衣服」係指搖頭丸等與案情有重要關係之事項，理當甚為清
    楚，卻又於本院審理時翻異偵查中之證詞而為不實之陳述，
    足見其確有偽證之意向與故意無疑。況被告乙○○於本院九
    十三年度訴字第二八六五號案件審理時結證稱：其與甲○○
    談到搖頭丸時，都是以「搖頭丸」、「上半身」、「衣服」
    稱呼。其與甲○○談到ｋ他命時，是以「褲子」或「下半身
    」稱呼等語，核與被告丙○○於偵查中結證稱：其與甲○○
    在電話中所提到之「衣服」係指「搖頭丸」。又有關甲○○
    在與其電話通話中主動稱：「『衣服』不用喔？」後，其答
    以：「『衣服』不用之意思即為：其不要搖頭丸」等語相吻
    合，顯見甲○○與被告乙○○、丙○○交談時，確係以「衣
    服」為二級毒品MDMA之代號，亦甚明確。
(四)、被告丁○○於九十二年十月一日凌晨一時許及同年十月七日
    凌晨一時二十四分許，以其所有之0000000000號
    行動電話撥打至被告乙○○所有之0000000000號
    行動電話，在電話中向乙○○表示欲購買第三級毒品ｋ他命
    ，並約定交易數量、價錢及交易地點後，旋即完成交易等事
    實，亦經本院九十三年度訴字第二八六五號判決詳實明確認
    定。而被告丁○○於九十三年一月十六日檢察官偵查時，就
    其是否有於九十二年十月七日凌晨一時二十四分許，以其所
    使用之Ｚ000000000號電話撥打乙○○所使用之Ｚ
    000000000號電話聯絡購買ｋ他命，及是否向乙○○購買ｋ他命等與案情有重要關係之事項，業已供前具結後
    證稱：「（《提示九十二年十月七日凌晨一時二十四分Ｚ0
    00000000通訊監察譯文、偵查卷第八十八頁》有何
    意見？）我當天是用Ｚ000000000有打電話給乙○○Ｚ000000000」、「（你跟誰買毒品？）我是託
    乙○○買的，有三次」、「我之前向他買過ｋ他命，不過我
    希望效力再強一點，我之前約一、二個禮拜向他買過，我每
    次約買三至五公克，每公克八百元」、「（褲子何意）指ｋ
    他命」、「（三十件何意？）ｋ他命分裝成三十顆膠囊。」
    、「（譯文中說『我知道我讓你賺沒關係，我會讓你賺』何
    意？）他拿多少錢都沒有關係，我向他拿的價錢是一公克八
    百元，他是否有賺我不知道。」等語，已明白證稱其於上開
    時間，有以Ｚ000000000號電話與乙○○之Ｚ00
    0000000號電話聯絡購買ｋ他命，電話中所稱「褲子
    」係指ｋ他命等情。而被告丁○○究竟有無於上開時間，以
    其使用之Ｚ000000000號電話與乙○○使用之Ｚ0
    00000000號電話聯絡購買ｋ他命？及在電話中所稱
    「褲子」係指何物？在其主觀上當係甚為明確之事，應無誤
    認或無法辨識詢問者題意之可能，則其亦無可能為前後明顯
    歧異及矛盾陳述之可能。詎其於本院九十五年一月十八日審
    理時卻翻異前於偵查中之證詞，改證稱：「（Ｚ00000
    0000與Ｚ000000000電話內容是否你與他人之
    對話紀錄？）不是。」、「（不是對話紀錄為何顯示你的號
    碼？）我也不知道，真的不是我」、「（乙○○有無賣毒品
    給你？）沒有」、「（你和乙○○對話時，如何稱呼ｋ他命
    ？）也沒有說過這個。」、「（有無和乙○○任何毒品往來
    ？）沒有」等語，此與其在偵查中之證詞明顯歧異，且與本
    院九十三年度訴字第二八六五號判決所採認之事實亦不符。
    而被告丁○○對於其確有以其使用之Ｚ000000000
    號電話與乙○○使用之Ｚ000000000號電話聯絡購
    買ｋ他命，及在電話中所稱「褲子」即係指ｋ他命等情，理
    當甚為清楚，卻又於本院審理時翻異偵查中之證詞而為不實
    之陳述，足見其亦有偽證之意向與故意。
(五)、綜上所述，被告三人確有偽證之意向、故意與犯行，其等之
    所辯均係事後卸飾之詞，不足採信，事證明確，其等之犯行
    均堪認定。
二、核被告三人所為，均係犯刑法第一百六十八條之偽證罪。爰
    分別審酌被告三人犯罪之動機、目的、手段、其等品行及智
    識程度、所為嚴重危害司法審判之正確性、被告三人偽證之
    情節輕重以被告丙○○較輕、乙○○次之、丁○○較重，及
    其等於犯罪後均否認有偽證犯行而未具悔意，尤以被告丁○○全盤否認為最等一切情狀，分別量處如主文所示之刑。蒞
    庭檢察官雖求處被告三人十月以上不等之有期徒刑云云，惟
    本院審酌前情，認予以分別量處如主文所示之刑，在罪刑之
    間係屬相當，是檢察官之求刑尚屬過重，自為本院所不採。
據上論斷，應依刑事訴訟法第二百九十九條第一項前段，刑法第
一百六十八條，判決如主文。
本案經檢察官李芳瑜到庭執行職務。
中　　華　　民　　國　　96　　年　 　5　　月　　17　　日
                  刑事第八庭  審判長法　官  林慧英
                                    法　官  賴恭利
                                    法　官  簡源希
上為正本係照原本作成
如不服本判決，應於送達後十日內向本院提出上訴狀（須附繕本
），上訴於臺灣高等法院臺中分院。
                                    書記官  張雅慧
中　　華　　民　　國　　96　　年　 　5　　月　　17　　日
附錄論罪科刑法條：
刑法第一百六十八條
　於執行審判職務之公署審判時或於檢察官偵查時，證人、鑑定
　人、通譯於案情有重要關係之事項，供前或供後具結，而為虛
  偽陳述者，處七年以下有期徒刑。
